臺灣高等法院刑事裁定　　　　　　　　 100年度聲字第2008號
聲明異議人
即 受刑 人　黃財寶
上列異議人即受刑人因毒品危害防制條例案件，對於臺灣臺北地
方法院檢察署檢察官執行之指揮（99年度執從字第2224號），聲
明異議，本院裁定如下：
    主  文
聲明異議駁回。
    理  由
一、聲明異議意旨略以：聲明異議人即收容人黃財寶現在法務部
    矯正署泰源技能訓練所（下稱泰源技訓所）執行，臺灣臺北
    地方法院檢察署以北檢治惻99執從2224字第72053號函泰源
    技訓所，於新台幣（下同）133萬6千元範圍內，將收容人在
    泰源技訓所之保管金及勞作金部分予以執行，依強制執行法
    第52條第1項規定，應酌留最低生活費用，但臺灣臺北地方
    法院檢察署於民國99年10月4日將聲請人保管金扣除7,030元
    ，勞作金扣除2,724元，共計9,754元，僅留餘額796元，於
    100 年6月17日將聲請人保管金扣除5,300元、勞作金扣除
    906元，共計6,206元，均未依上開規定酌留2個月生活所必
    需之金錢。收容人在泰源技訓所的勞作金100元左右，但在
    監服刑需用錢，例如購買日常用品即需200元，每月購買香
    煙，就規定購買的量需550元，平時身體不適，需自費看牙
    醫或營養補給，一看就是一千元，因此保管金必需保存於3
    千元以上，方能備急所需及日常生活所必需之要件，原執行
    命令均未酌留2個月生活所需之金錢，請求另為適法之處理
    云云。
二、按罰金、罰鍰、沒收、沒入、追徵、追繳及抵償之裁判，應
    依檢察官之命令執行之；前條裁判之執行，準用執行民事裁
    判之規定；對於薪資或其他繼續性給付之債權所為強制執行
    ，於債權人之債權額及強制執行費用額之範圍內，其效力及
    於扣押後應受及增加之給付；債務人對於第三人之債權，係
    維持債務人生活所必需者，不得為強制執行，刑事訴訟法第
    470條第1項前段、第471條第1項、強制執行法第115條之1、
    第122條分別定有明文；又參酌強制執行法第52條第1項、第
    2項所規定：查封時，應酌留債務人及其共同生活之親屬2個
    月間生活所必需之食物、燃料及金錢；前項期間，執行法官
    審核債務人家庭狀況，得伸縮之。但不得短於1個月或超過3
    個月之意旨，檢察官對在監受刑人執行抵償裁判時，仍應依
    上開強制執行法之規定，酌留其2個月間生活所必需之金錢
    ，以維持其生活之所需（最高法院98年度台抗字第340號裁
    定參照）。
三、經查：
  (一)本件受刑人黃財寶業已入法務部矯正署泰源分監服刑，而執
    行檢察官依本院96年度重上更(三)字第36號確定判決主文所示
    ，執行被告販賣第一級毒品海洛因所得財物133萬6千元，並
    於99年9月28日以北檢治惻99執從2224字第72053號函，又於
    100年6月13日以北檢治惻99執從2224字第40300號號函指揮
    法務部矯正署泰源技能技能訓練所執行扣繳受刑人之保管金
    、勞作金及獎勵金，用以償還受刑人上開因違反毒品危害防
    制條例等案件應沒收之133萬6千元，並已扣款2次，共計9,7
    24+6,206=15,930元，經本院依職權調閱96年度執字第5096
    號、99年度執從2224號相關執行卷證資料查核屬實。
  (二)依99年9月30日臺灣泰源技能訓練所泰訓所總字第099000452
    1號函暨所附之繳交犯罪所得9724元匯票乙張，雖未註明於
    扣繳時須酌留基本生活費用，然於100年7月7日臺灣台北地
    方法院檢察署以北檢治惻99執從2224字第46301號函覆聲明
    異議人所示：「…二、為期符合消滅犯罪所得之意旨，保管
    金仍全額抵扣沒收，勞作金及獎勵金按月抵扣3分之1。…」
    ，有該函附於執行卷宗可稽，顯見檢察署於執行追繳受刑人
    在獄中繼續產生之勞作金及保管金時，確已酌留其基本生活
    費用，僅就保管金全額抵扣沒收，另勞作金及獎勵金按月抵
    扣3分之1，酌留勞作金及獎勵金之3分之2以維持受刑人在監
    獄內之生活所需。況強制執行法兼顧人權，而規定應酌留債
    務人基本生活所必須之金錢，係為維持債務人生活客觀上所
    必需，非因此而使債務人有寬裕之生活。本件受刑人現既已
    於法務部矯正署泰源分監執行中，一切日常食宿，均由監獄
    提供，一般性花費不高，且於扣繳繼續產生之勞作金及保管
    金時，亦僅按月抵扣勞作金及獎勵金3分之1，顯已酌留其基
    本生活費用，自已足敷其日常開銷。受刑人稱未留足夠生活
    必需金，無法購買日常用品云云，自無可採。又監獄內亦提
    供受刑人醫療資源，衡情應無額外大筆醫療開銷，受刑人稱
    每月需另自費看牙醫云云，然該花費是否屬實、必要，受刑
    人未提出任何單據資料供本院審酌，自難認有據。從而，受
    刑人以檢察官指揮執行之命令並未審酌上情，而對於檢察官
    發函扣繳其在監獄繼續產生之保管金、勞作金及獎勵金之執
    行指揮認為不當，聲明異議，為無理由，應予駁回。
據上論斷，應依刑事訴訟法第486條，裁定如主文。
中    華    民    國   100    年    8     月    2     日
                  刑事第十七庭  審判長法  官  王炳梁
                                      法  官  周明鴻
                                      法  官  黃雅芬
以上正本證明與原本無異。
如不服本裁定，應於收受送達後五日內向本院提出抗告狀。
                                      書記官  鄭雅云
中    華    民    國   100    年    8     月    3     日